【裁判字號】    94,訴,153
【裁判日期】    950210
【裁判案由】    侵權行為損害賠償
【裁判全文】
臺灣花蓮地方法院民事判決                  94年訴字第153號
    原      告  甲○○
    訴訟代理人  魏辰州律師
    被      告  乙○○
    訴訟代理人  吳明益律師
上列當事人間請求侵權行為損害賠償事件，本院於民國95年1 月
16日言詞辯論終結，判決如下：
    主    文
被告應給付原告新台幣貳拾陸萬壹仟玖佰陸拾壹元及自民國九十
四年五月二十四日起至清償日止，按年息百分之五計算之利息。
原告其餘之訴駁回。
訴訟費用由被告負擔二十分之三；餘由原告負擔。
本判決第一項得假執行。
原告其餘假執行之聲請駁回。
    事實及理由
甲、程序部分：按訴狀送達後，原告不得將原訴變更或追加他訴
    ，但擴張或減縮應受判決事項之聲明者，不在此限，民事訴
    訟法第255條第1項第3款定有明文。原告起訴時之聲明為「
    被告應給付原告新台幣（下同）1,957,617元及自起訴狀繕
    本送達翌日起至清償日止，按年息百分之五計算之利息」，
    嗣於言詞辯論終結時將1,957,617元更正為1,595,444元，屬
    減縮應受判決事項之聲明，依上開規定，應予准許。
乙、實體部分：
一、原告主張：
  (一)被告乙○○於民國93年6月3日17時35分許，駕駛車號JE-165
    8號自小客車，沿花蓮縣往花蓮縣鳳林鎮由北往南方向行駛
    ，行經花蓮縣台十一丙線14公里以南100公尺處交叉路口，
    原應注意車前狀況，並隨時採取必要之安全措施，而依當時
    情形，亦無不能注意之情事，竟疏未注意，與由東往西騎乘
    車號LKC-106號機車之原告甲○○發生碰撞，造成原告受有
    左側脛骨開放性骨折、腦挫傷併出血及頭皮血腫等傷害，於
    碰撞時原告騎乘機車，已經過了道路中線，縱使原告屬支線
    道車，此時應該是被告要禮讓原告，所以原告縱使有過失也
    只是肇事次因，過失程度不超過百分之二十，爰依民法第18
    4條第1項前段之侵權行為損害賠償請求權，請求被告賠償下
    列損害。
  (二)請求之損害項目及金額：
  1.增加生活上需要（民法第193條）：原告因系爭車禍受傷，
    需專人看護達92日，原告係由親人看護，仍應依民間看護行
    情每日2,000元計算費用，計184,000元。
  2.勞動能力減損（民法第193條）：原告傷後遺有一下肢運動
    機能之顯著障礙，依照門諾醫院醫師認定結果，喪失勞動能
    力比率達50%，原告於45年3月5日出生，現年49歲，距法定
    退休年齡60歲，尚有12年，故以現今基本工資每月15,840元
    計算，並依霍夫曼計算式扣除中間利息計算後，原告之勞動
    能力損失為911,444元。
  3.慰撫金（民法第195條第1項）：原告是商職畢業，有中醫師
    考試應考資格，因車禍健康受損，受有精神上之痛苦，請求
    慰撫金500,000元。
  4.就被告主張車損抵銷之答辯：否認被告所提修車估價單之形
    式真正，亦否認被告受有車損。
  (三)並聲明：被告應給付原告1,595,444元及自起訴狀繕本送達
    翌日起至清償日止，按年息百分之五計算之利息。原告願供
    擔保請准宣告假執行。
二、被告則以：
  (一)車禍過失之答辯：自認就系爭車禍事故之發生有過失，然原
    告違規從支線道闖入幹線道，被告已經盡量閃避，所以撞擊
    點才會是被告左前保險桿跟原告機車右前方，認為自己應只
    有百分之二十之過失，原告負擔百分之八十之過失。
  (二)對損害項目及金額之答辯：
  1.原告是否需要看護92日，應該由醫師按照病歷決定，對於門
    諾醫院診斷證明書形式並不爭執，但認為92日過長，且原告
    請求看護費用並未提出收據，否認民間行情為每日2,000元
    ，依照行政院衛生署花蓮醫院附設之護理之家專業看護費用
    ，每月只要25,000元，即每日833元，況原告自認由親人看
    護，應以每日1,000元為適當。
  2.對於原告勞動能力之減損比例以及以每月15,840元計算損害
    沒有意見。
  3.慰撫金500,000元過高，被告是專科畢業，目前生病無業，
    從92、93年起就沒有所得，名下也沒有不動產。
  4.主張車損抵銷：被告因原告之駕駛過失行為受有59,000元之
    車損，爰與損害金額主張抵銷。
  (三)並聲明：原告之訴駁回。
三、兩造同意本件爭點如下，並均表示就對造其餘事實主張陳述
    不爭執：
  (一)被告主張原告就系爭車禍之過失比例為百分之八十，應予過
    失相抵，是否有理由？
  (二)原告是否因系爭車禍受傷有專人看護92日之必要，又以每日
    2,000元計算看護費用是否恰當？
  (三)原告請求500,000元慰撫金，依兩造身分、地位、經濟狀況
    及原告所受痛苦，是否適當？
  (四)被告主張抵銷車損59,000元是否有理由？
四、按因故意或過失，不法侵害他人之權利者，負損害賠償責任
    ；故意以背於善良風俗之方法，加損害於他人者亦同；違反
    保護他人之法律，致生損害於他人者，負賠償責任，但能證
    明其行為無過失者，不在此限；又不法侵害他人之身體或健
    康者，對於被害人因此喪失或減少勞動能力或增加生活上之
    需要時應負損害賠償責任；不法侵害他人之身體、健康、名
    譽、自由、信用、隱私、貞操，或不法侵害其他人格法益而
    情節重大者，被害人雖非財產上之損害，亦得請求賠償相當
    之金額，民法第184條、第193條第1項、第195條第1項分別
    定有明文。又損害之發生或擴大，被害人與有過失者，法院
    得減輕賠償金額或免除之，民法第217條第1項亦有規定。
五、經查：
  (一)原告主張被告於93年6月3日17時35分許，駕駛車號JE-1658
    號自小客車，沿花蓮縣往花蓮縣鳳林鎮由北往南方向行駛，
    行經花蓮縣台十一丙線14公里以南100公尺處閃光號誌交岔
    路口，原應注意車前狀況，並隨時採取必要之安全措施，而
    依當時情形，亦無不能注意之情事，竟疏未注意，與原告由
    東往西騎乘之車號LKC-106號機車碰撞，造成原告受有左側
    脛骨開放性骨折、腦挫傷併出血及頭皮血腫等傷害之事實，
    為被告所自認，並經本院依職權調閱本院94年度交簡上第17
    號、94年度花交簡字第46號、台灣花蓮地方法院檢察署93年
    度發查字第1001號、發查偵字第610號及花蓮縣警察局吉安
    分局刑案偵查卷宗內之道路交通事故現場圖、道路交通事故
    調查報告表及診斷證明書核對屬實暨影印在卷可參，堪信為
    真實，原告主張依民法第184條第1項前段，請求被告負侵權
    行為損害賠償責任，為有理由。
  (二)兩造過失程度：依上開證據資料可知，原告駕駛重型機車，
    行經閃紅燈號誌之交岔路口，屬支線道車，依道路交通標誌
    標線號誌設置規則第211條第1項第2款規定，本應「停車再
    開」，即原告應減速接近，先停止於交岔路口前，讓幹道車
    優先通行後認為安全時方得續行，而被告駕駛自小客車行經
    閃黃號誌之交岔路口，係屬幹線道車，被告擁有道路優先使
    用權，原告騎乘機車由支線道駛出而與被告擦撞，顯未遵守
    停車再開，禮讓幹線道車之規定，應屬肇事之主因，因兩車
    均以相當之速度通過路口，是並不能因為碰撞時，原告之機
    車已行至道路邊緣，推論原告於被告發覺時，行車已經過道
    路中線，而應反由被告禮讓原告，被告雖亦未遵守上開規則
    同條項第1款之規定，減速接近，注意安全，小心通過路口
    ，然由現場刮痕及撞擊點為被告之左前車頭可知，被告發現
    原告闖入幹線道時，確已極力向右閃避，以避免事故之發生
    ，雖仍發生碰撞，然主要係因為原告由支線道闖入幹線道，
    並未遵守停車再開之規定，被告之過失程度遠較原告為輕，
    台灣省花東區車輛行車事故鑑定委員會亦認原告為肇事主因
    ，被告為肇事次因，有該會94年11月14日花東鑑字第094610
    2053號鑑定意見書可參，是本院認被告主張就系爭車禍之發
    生，原告之過失程度為百分之八十，被告之過失僅百分之二
    十，應為可採。
  (三)看護費用：原告主張因系爭車禍受傷，需專人照顧三個月之
    事實，業據其提出財團法人台灣基督教門諾會醫院（下稱門
    諾醫院）94年4月29日診斷證明書為證，且該診斷證明書之
    形式真實為被告所不爭執，故原告主張自93年6月3日起需專
    人看護92日，堪信為真實。又雖原告係請親人看護，而未另
    行聘僱他人看護，然由親屬代為照顧被害人之起居，固係出
    於親情，其所付出之勞力，並非不能評價為金錢，倘只因兩
    者身分關係密切而免除支付義務，此種親屬基於身分關係之
    恩惠，自不能嘉惠於加害人，故應衡量及比照僱用看護之情
    形，認縱使由親屬照料支付看護費用，仍得向加害人請求賠
    償，又本院向花蓮醫院、門諾醫院、慈濟醫院查詢結果，聘
    僱專人全日看護之收費標準，確實約為每日2,000元，有電
    話查詢單一紙在卷可稽，是原告主張民間行情為每日2,000
    元，亦屬有據，經核原告受有腿部骨折之傷害，於休養期間
    行動不便，為維持其基本生活尊嚴，確有由專人全日看護之
    必要，其請求看護費用共計184,000元（92日*2,000元=184,
    000元）為有理由，應予准許。
  (四)減少勞動能力：原告主張其因系爭車禍受傷，勞動能力減損
    50%，業據門諾醫院出具內容為「患者骨折及位移程度嚴重
    ，可能無法完全復原，持續復健進步有限，依病患病情及主
    訴，患者無法長時間走路及負重，估約喪失50%之勞動能力
    」之94年11月24日基門醫文字第94-1223號函可參，原告主
    張按現今基本工資每月15,840元計算損害，為每年95,040元
    （50%*15,840元*12月=95,040元），其至退休為止尚有12年
    ，均為被告所不爭，堪信為真實，是依霍夫曼計算式扣除中
    間利息，原告所得請求之勞動能力減損之損害金額為875,80
    4 元（95,040元* 9.00000000=875,804元，元以下四捨五入
    ），逾此部份之請求，為無理由，不應准許。
  (五)精神慰撫金500,000元部分：查原告為45年3月5日生，於系
    爭車禍發生時為48歲，因系爭車禍受有腿部骨折及腦部挫傷
    出血等傷害，受傷後須療養3個月，目前仍受有50%之勞動能
    力減損，將來可能無法完全復原，肉體、精神受極大痛苦，
    其為商職畢業，有中醫師考試應考資格，被告為52年2月9日
    生，自稱為專科畢業，目前生病無業，從92、93年起就沒有
    所得，名下也沒有不動產，本院斟酌兩造之身分、地位、經
    濟狀況及原告所受痛苦程度，認原告請求500,000元慰撫金
    為過高，應以250,000元為適當。
  (六)被告抵銷之主張：被告主張因系爭車禍受有車損乙節，僅提
    出估價單影本，為原告否認，並否認上開估價單影本之形式
    真實，又被告經本院曉諭應於94年11月30日前就抵銷之主張
    為舉證後，迄至言詞辯論終結時，仍未舉證證明，其主張尚
    難採信，不應准許。
  (七)過失相抵：原告之過失為百分之八十，已如前述，而原告得
    請求之金額為1,309,804元（184,000+875,804+250,000=1,
    309,804），經過失相抵後，原告得請求被告賠償之金額為
    261,961元（元以下四捨五入）。
六、綜上，原告依據民法第184條第1項前段之侵權行為損害賠償
    請求權，請求被告給付如主文所示之金額及利息部分，為有
    理由，應予准許，逾此部份，為無理由，應予駁回。原告勝
    訴部分，未逾500,000元，依民事訴訟法第389條第1項第5款
    之規定，應依職權宣告假執行，而不待原告之聲請，原告其
    餘假執行之聲請，因訴之駁回而失所依附，不予准許。
七、結論：本件原告之訴，為一部有理由，一部無理由，應依民
    事訴訟法第79條、第389條第1項第5款，判決如主文。
中    華    民    國    95    年    2     月    10    日
                  民事庭法官     蕭一弘
上為正本，係照原本作成。
對本判決上訴，須於判決送達後廿日內向本院提出上訴狀。
中    華    民    國    95    年    2     月    10    日
                  法院書記官     詹益盛


司法院資訊處製作；財團法人民間司法改革基金會備份。
